臺灣高等法院臺中分院刑事判決
111年度上易字第784號
上  訴  人  臺灣彰化地方檢察署檢察官
被      告  陳美惠



上列上訴人因被告違反家庭暴力防治法案件，不服臺灣彰化地方
法院110年度易字第74號中華民國111年7月19日第一審判決（起
訴案號：臺灣彰化地方檢察署109年度偵字第12726號），提起上
訴，本院判決如下：
    主  文
原判決撤銷。
丙○○犯違反保護令罪，處拘役參拾日，如易科罰金，以新臺幣壹
仟元折算壹日。緩刑貳年，緩刑期間付保護管束，並不得對甲○○
實施家庭暴力。
    事  實
丙○○為甲○○之妻，2人間具有家庭暴力防治法第3條第1款所定之
家庭成員關係。丙○○前因對甲○○實施家庭暴力，經原審法院於民
國108年11月26日核發108年度家護字第751號民事通常保護令，
裁定令丙○○不得對甲○○實施身體或精神上不法侵害之行為，保護
令有效期間為2年。丙○○於108年12月6日16時45分許，收受上開
保護令，並經警方告知其保護令主文，而知悉裁定內容。詎丙○○
竟仍基於違反保護令之犯意，於109年8月29日19時50分許，在彰
化縣○○市○○路00巷00弄00號之2住處，與甲○○發生拉扯，並徒手
毆打甲○○右胸，使甲○○受有右胸部挫傷之傷害（傷害部分未據告
訴），以此方式對甲○○實施身體上不法侵害之行為而違反上開保
護令。
    理  由
一、證據能力之認定
　　本判決以下所引用被告以外之人於審判外之陳述，檢察官、
    被告丙○○均未爭執其證據能力，迄本院言詞辯論終結前亦均
    未聲明異議，本院審酌此等供述證據作成之情況並無違法或
    不當之瑕疵，且與待證事實具有關聯性，認為以之作為證據
    應屬適當，依刑事訴訟法第159條之5規定，均具有證據能力
    。其餘認定本案犯罪事實之非供述證據，查無違反法定程序
    取得之情，並經本院依法踐行調查程序，依刑事訴訟法第15
    8條之4規定反面解釋，亦具證據能力。
二、認定犯罪事實所憑之證據及理由
  ㈠訊據被告矢口否認有何違反保護令之犯行，辯稱：我沒有毆
    打告訴人甲○○，反而是告訴人打傷我，告訴人知法玩法，請
    法院還我清白等語。
  ㈡經查，
　⒈原審法院曾於108年11月26日核發108年度家護字第751號民事
    通常保護令，裁定令被告不得對告訴人實施身體或精神上不
    法侵害之行為，保護令有效期間為2年。被告於108年12月6
    日16時45分許，收受上開保護令，並經警方告知其保護令主
    文，而知悉裁定內容等情，為被告所坦認（見原審卷第331
    頁），核與證人即員警林憶芸於偵訊時結證情節（見偵卷第
    75至76頁）大致相符，並有原審法院前揭保護令、彰化縣警
    察局彰化分局108年12月6日保護令執行紀錄表在卷可憑（見
    偵卷第21至23頁、第79至81頁），此部分之事實應堪認定。
    被告於本院改口辯稱：我不知道告訴人申請保護令，我不知
    道保護令云云（見本院卷第33、35頁），無非事後卸責之詞
    ，要無可採。
  ⒉被告雖辯稱其無違反保護令之舉。然查，證人即告訴人甲○○
    於警詢時證稱：被告於109年8月29日19時50分在我們位於彰
    化縣○○市○○路00巷00弄00號之2住處，以拳頭打我右胸1拳，
    導致我胸口紅腫疼痛等語（見偵卷第18頁）；且告訴人於當
    日20時57分在彰化基督教醫療財團法人彰化基督教醫院（下
    稱彰基醫院）驗傷結果，其確受有右胸部挫傷之傷害，亦有
    彰基醫院受理家庭暴力事件驗傷診斷書在卷可憑（見偵卷第
    27頁）；再佐以告訴人報警後，員警到場時當場為告訴人拍
    攝之照片（見偵卷第35頁），其中告訴人之胸口確實有紅腫
    之痕跡；核上開驗傷報告及照片之拍攝時間與告訴人所證稱
    被告毆打告訴人之時間相近，傷勢亦相符，且被告於偵查中
    亦供稱：我記得我們有拉扯等語（見偵卷第67頁），則於雙
    方拉扯之過程中，確有可能造成告訴人受有前揭傷害，據此
    足認告訴人於警詢所為之上開證述與事實相符，堪以採信。
    被告辯稱其無毆打告訴人云云，核屬臨訟卸責之詞，難以採
    信。
  ㈢從而，本案事證明確，被告犯行堪可認定，應依法論罪科刑
    。
三、論罪法律適用：核被告所為，係犯家庭暴力防治法第61條第
    1款之違反保護令罪。
四、原審認被告上揭犯行事證明確，而對被告論罪科刑，並宣告
    緩刑2年，固非無見。然按犯家庭暴力罪或違反保護令罪而
    受緩刑之宣告者，在緩刑期內應付保護管束，家庭暴力防治
    法第38條第1項定有明文。查本件被告犯違反保護令罪而受
    緩刑之宣告，自應適用上開規定，諭知被告在緩刑期內付保
    護管束。原審判決漏未諭知，容有未洽。檢察官上訴，據此
    指摘原判決不當，為有理由，自應由本院將原判決撤銷改判
    。　　
五、爰以行為人之責任為基礎，審酌被告無視原審法院所核發之
    民事通常保護令，竟對告訴人實施身體上之不法侵害，所為
    顯然漠視公權力，惟考量被告雖有違反保護令，但尚非對於
    告訴人造成嚴重傷害，且告訴人於原審審理時曾到庭表示不
    願追究，同意法院給予被告緩刑等語（見原審卷第333頁）
    ，兼衡被告之動機、手段、違反保護令之情節、暨其專科肄
    業，目前無業，無負債，已婚，有3名成年子女，現仍與告
    訴人同住之智識程度、家庭生活與經濟狀況等一切情狀，量
    處如主文第二項所示之刑，並依刑法第41條第1項諭知易科
    罰金之折算標準。
六、查被告前未曾因故意犯罪受有期徒刑以上刑之宣告，有卷附
    臺灣高等法院被告前案紀錄表可參，考量其一時失慮致罹刑
    典，信其經此偵、審程序後，當知警惕戒慎而無再犯之虞，
    且告訴人於原審審理時表示：同意給予被告緩刑等語（見原
    審卷第333頁），本院審酌全案情節及告訴人之意見後，認
    對被告所宣告之刑，以暫不執行為適當，爰併依刑法第74條
    第1項第1款規定，宣告緩刑2年，以勵自新。然為督促被告
    日後應審慎行事，避免再犯，並培養正確法治觀念，依家庭
    暴力防治法第38條第1項、第2項第1款規定，諭知緩刑期間
    付保護管束，並禁止被告對告訴人實施家庭暴力。
七、據上論結，應依刑事訴訟法第369條第1項前段、第364條、
    第299條第1項前段，判決如主文。
本案經檢察官陳靜誼提起公訴，檢察官林子翔提起上訴，檢察官
乙○○到庭執行職務。
中　　華　　民　　國　　111 　年　　10　　月　　13　　日
　　　　　　　刑事第七庭　審判長法　官　梁堯銘
　　　　　　　　　　　　　　　　法　官　羅國鴻
　　　　　　　　　　　　　　　　法　官　許文碩
以上正本證明與原本無異。
不得上訴。

　　　　　　　　　　　　　　　　書記官　王朔姿

中　　華　　民　　國　　111 　年　　10　　月　　13　　日

附錄論罪科刑法條：
家庭暴力防治法第61條
違反法院依第14條第1項、第16條第3項所為之下列裁定者，為本
法所稱違反保護令罪，處3年以下有期徒刑、拘役或科或併科新
臺幣10萬元以下罰金：
一、禁止實施家庭暴力。
二、禁止騷擾、接觸、跟蹤、通話、通信或其他非必要之聯絡行
    為。
三、遷出住居所。
四、遠離住居所、工作場所、學校或其他特定場所。
五、完成加害人處遇計畫。